臺灣高等法院刑事判決　　　　　　　　　　　　　　九十一年度上訴字第三五六號
　　上　訴　人
　　即　被　告　甲○○
　　指定辯護人　本院公設辯護人
右上訴人因懲治盜匪條例案件，不服臺灣宜蘭地方法院九十年度訴字第四三四號，中
華民國九十年十二月二十六日第一審判決（起訴案號：臺灣宜蘭地方法院檢察署九十
年度偵字第三三三一號）提起上訴，本院判決如左：
    主  文
原判決撤銷。
甲○○意圖為自己不法之所有，攜帶兇器，以強暴至使不能抗拒，而取他人之物，處
有期徒刑柒年陸月，扣案之鐮刀壹把、塑膠繩壹段均沒收之。
    事  實
一、甲○○前於八十一年間因違反麻醉藥品管理條例等案件，經臺灣高等法院臺南分
    院判處有期徒刑六年五月確定，復於八十五年間，因違反麻醉藥品管理條例等案
    件，經臺灣雲林地方法院判處有期徒刑三年確定，以上二案經臺灣雲林地方法院
    定應執行刑有期徒刑九年四月確定，於八十五年五月十三日入監執行，於八十九
    年四月十八日假釋付保護管束，現仍於假釋中。竟意圖為自己不法之所有，攜帶
    其所有之塑膠繩一段及客觀上足以對人之生命、身體安全構成威脅而具危險性之
    鐮刀一把，於民國九十年十一月四日中午十二時許，在宜蘭縣羅東市羅東火車站
    前僱用乙○○所駕駛之車牌號碼ＯＢ─四九三號營業用小客車前往梨山，嗣於同
    日下午四時許，行經宜蘭縣台七甲線南山段產業道路時，以自備之前開鐮刀架住
    乙○○之頸部，並以塑膠繩綑綁乙○○之手腳，致使乙○○不能抗拒而取得乙○
    ○所有之新台幣（下同）三千元及第一銀行之提款卡一張、行動電話一具以及前
    開之營業用小客車後，駕駛該營業用小客車逃逸；嗣經乙○○報警後，於同日下
    午五時二十分許在宜蘭縣台七甲線四季段為警逮捕，並當場扣得及作案所用之鐮
    刀一把、塑膠繩一段。
二、案經宜蘭縣警局三星分局報請臺灣宜蘭地方法院檢察署檢察官偵查起訴。
    理  由
一、訊據被告甲○○對於右揭事實坦承不諱，核與被害人乙○○指述情節相符，並有
    贓物認領保管單一紙附卷可稽，及上開鐮刀一把、塑膠繩一段扣案可憑。本件事
    證明確，被告犯行洵堪認定。
二、被告行為後，懲治盜匪條例業經於九十一年一月三十日經總統公布廢止，刑法第
    三百三十條亦經於同年一月三十日經總統公布施行，同時於同年二月一日分別失
    效及生效。而懲治盜匪條例於廢止前仍為有效，並非溯及失效，亦即被告行為時
    之適用法律為懲治盜匪條例。廢止前懲治盜匪條例第五條第一項第一款規定：「
    意圖為自己或第三人不法所有，以強暴、脅迫、藥劑、催眠術或他法，致使不能
    抗拒而取他人之物或使其交付者，處無期徒刑或七年以上有期徒刑。」修正後刑
    法第三百三十條第一項規定：「犯強盜罪而有第三百二十一條第一項各款情形之
    一者，處七年以上有期徒刑」，自以修正後刑法第三百三十條第一項之規定對於
    被告較為有利，依刑法第二條第一項前段之規定，應適用修正後刑法第三百三十
    條第一項之規定論處。查鐮刀在客觀上足對人之生命、身體、安全構成威脅而具
    有危險性，自屬兇器，被告攜帶鐮刀為強盜行為，具有刑法第三百二十一條第一
    項第三款之攜帶兇器之情形，核被告所為，係犯修正後刑法第三百三十條第一項
    之攜帶兇器強盜罪。公訴人雖就事實欄所述之事實起訴被告係犯懲治盜匪條例第
    五條第一項第一款之罪，但懲治盜匪條例既經廢止，依前所述，應適用修正後之
    刑法第三百三十條第一項之攜帶兇器強盜罪論處。
三、原審認被告所犯罪證明確，予以論罪科刑，固非無見，惟查被告行為後，懲治盜
    匪條例業經廢止失效，刑法第三百三十條同時修正生效，原審未及適用修正後之
    刑法，尚有未洽。被告上訴意旨雖未指摘及此，惟原判決既有前揭可議之處，自
    應由本院予以撤銷改判。爰審酌被告有如事實欄所示之前科，有被告全國前案紀
    錄表可稽，於假釋中竟仍不知悔改而再犯本件強盜犯行，惟於犯後尚能坦承犯行
    ，深具悔意，且於行為中並無傷害被害人，及被告犯罪之動機、目的、手段、生
    活狀況、犯罪所生之損害等一切情狀，量處如主文所示之刑。又扣案之鐮刀一把
    、塑膠繩一段，係供被告犯罪所用之物，且為被告所有，業據被告自承在卷，爰
    依刑法第三十八條第一項第二款之規定宣告沒收。
據上論斷，應依刑事訴訟法第三百六十九條第一項前段、第三百六十四條、第二百九
十九條第一項前段，刑法第二條第一項前段、修正後之刑法第三百三十條第一項、第
三十八條第一項第二款判決如主文。
本案經檢察官蔡瑞宗到庭執行職務。
中      華      民      國    九十一    年     三       月     二十六   日
             臺灣高等法院刑事第十七庭
                                 審判長法  官  陳  正  雄
                                       法  官  許  錦  印
                                       法  官  許  宗  和
右正本證明與原本無異。
如不服本判決應於收受送達後十日內向本院提出上訴書狀，其未敘述上訴之理由者並
得於提起上訴後十日內向本院補提理由書（均須按他造當事人之人數附繕本）。
                                       書記官  廖  艷  莉
中      華      民      國    九十一    年     四       月     二       日
附錄本判決論罪科刑法條：
刑法第三百三十條第一項（修正後）
犯強盜罪而有第三百二十一條第一項各款情形之一者，處七年以上有期徒刑。
